高雄高等行政法院簡易判決
　　　　　　　　　　　　　　　　九十四年度簡字第一０八號
原　　　告　甲○○○○○○○○.
被　　　告　高雄縣政府
代　表　人　乙○○○○
上列當事人間因水污染防治法事件，原告不服行政院環境保護署
中華民國九十四年二月二日環署訴字第０九三００七二四四一號
訴願決定，提起行政訴訟。本院判決如下：
　　主  文
原告之訴駁回。
訴訟費用由原告負擔。
　　事實及理由
一、緣原告在高雄縣內門鄉光興村鴨母寮四號經營養豬場飼養豬
    隻，排放之廢水經行政院環境保護署（下稱環保署）水質保
    護處派員會同被告所屬環境保護局（下稱環保局）人員於民
    國（下同）九十三年五月二十四日前往稽查，發現該養豬場
    無廢水處理設備，但有養豬廢（污）水正從排放口排放至地
    面承受水體，乃於放流口採樣送驗，經檢驗結果化學需氧量
    （即ＣＯＤ值）為九六五毫克/公升（ＭＧ/Ｌ），未符合放
    流水標準六００毫克/公升之規定，違反水污染防治法第七
    條第一項規定。經被告依同法第四十條規定裁處新台幣（下
    同）六萬元罰鍰並限期於九十三年十月三十日前改善完妥。
    原告對之不服，提起訴願，經遭決定駁回，原告猶未甘服，
    遂對於前揭處分及訴願決定連同被告前於九十二年九月二十
    三日以府環三字第０九二０一五三九六六號函附九十二年九
    月二十三日府環三字第一五三九六六號裁罰處分一併提起本
    件行政訴訟。（關於不服被告九十二年九月二十三日府環三
    字第０九二０一五三九六六號函附九十二年九月二十三日府
    環三字第一五三九六六號裁罰處分部分，本院另裁定駁回）
    。
二、原告起訴意旨略謂：安鄉養豬場畜養豬隻約三十三頭，經環
    保署水質保護處派員會同環保局人員，於九十三年五月二十
    四日十三時五十分至十四時二十分稽查畜牧場廢（污）水處
    理設施及廢（污）水排放情形，經檢驗結果化學需氧量為九
    六五毫克／公升，未符合放流水標準化學需氧量六００毫克
    ／公升）之規定，因認原告違反水污染防治法之規定，而裁
    處六萬元之罰鍰。然原告養了三十三頭豬，豬舍面積廣大，
    排水溝設備良好，清洗乾淨，排泄污水處理適當。何以謂有
    污水處理不當之情形。原告盲不識字，環保人員來訪，告知
    須蓋章交差，然原告蓋章之後，卻再罰六萬元，實苦不堪言
    ，不知如何籌措款項。加上經濟蕭條，人民生活困苦，朝不
    保夕，實無力繳納。乃聲明撤銷訴願決定及原處分云云。被
    告答辯意旨略謂：按事業排放廢（污）水於地面水體者，應
    符合放流水標準，為首揭水污染防治法第七條第一項規定法
    明定業者應盡之義務。故凡排放廢（污）水於地面水體不符
    合放流水標準者，即應受罰。本件原告於上揭時、地所排放
    之廢（污）水經環保署及環保局人員稽查採樣檢測結果，不
    符合放流水標準所定限值，核屬違反前揭法令規定，被告從
    輕按法定最低額度裁處六萬元罰鍰並通知限期改善完妥，用
    以促其踐行改善之義務，並無違誤。原告主張，其豬舍面積
    廣大，排水溝設備良好清洗乾淨，排泄污水處理適當，應無
    污水處理不當之事云云。然查，稽查當時所為之稽查記錄載
    以「無廢水處理設備（故無檢測ＳＶ三０）」，足證原告養
    豬場所產生之廢水未經處理即排放，與原告所稱排泄污水經
    過處理乙節，尚不相符。原告尚無其他具體事證，所述顯屬
    卸責之詞，核無足採。乃聲明求為判決駁回原告之訴等語。
三、按「事業、污水下水道系統或建築物污水處理設施，排放廢
    （污）水於地面水體者，應符合放流水標準。」、「事業或
    污水下水道系統排放廢（污）水，違反第七條第一項或第八
    條規定者，處新臺幣六萬元以上六十萬元以下罰鍰，並通知
    限期改善，屆期仍未完成改善者，按日連續處罰；情節重大
    者，得命其停工或停業；必要時，並得廢止其排放許可證、
    簡易排放許可文件或勒令歇業。」分別為水污染防治法第七
    條第一項、第四十條所明定。又依據環保署九十二年十一月
    二十六日環署水字第０九二００八四七八六號令修正發布之
    放流水標準第二條：「事業．．．之放流水標準，其水質項
    目及限值如下表：．．．畜牧業（一）（適用非草食性動物
    ，如豬、雞、鴨、鵝等）：化學需氧量為六００ｍｇ／Ｌ。
    」而放流水標準係環保署依據水污染防治法第七條第二項規
    定之授權所訂立，作為放流水水質之基準，其授權內容明確
    ，且上述規定亦與授權意旨相符，爰予援用。
四、本件緣原告在高雄縣內門鄉光興村鴨母寮四號經營養豬場飼
    養豬隻，排放之廢水經環保署水質保護處派員會同環保局人
    員於九十三年五月二十四日前往稽查，發現該養豬場無廢水
    處理設備，但有養豬廢（污）水正從排放口排放至地面承受
    水體，乃於放流口採樣送驗，經檢驗結果化學需氧量（即Ｃ
    ＯＤ值）為九六五毫克/公升（ＭＧ/Ｌ），未符合放流水標
    準六００毫克/公升之規定，違反水污染防治法第七條第一
    項規定。經被告依同法第四十條規定裁處六萬元之罰鍰並限
    期於九十三年十月三十日前改善完妥等情，為兩造所不爭執
    ，並有水污染稽查記錄、現場照片、環保局水質檢驗報告、
    被告九十三年九月八日府環三字第０九三０一七五八五五號
    函及違反水污染防治法案件處分書等影本各一件附原處分卷
    可稽，應堪認定。原告提起本件訴訟無非以其豬舍面積廣大
    ，排水溝設備良好清洗乾淨，排泄污水處理適當，應無污水
    處理不當之情及經濟狀況不佳云云，資為爭執。
五、惟查，環保署及環保局人員於九十三年五月二十四日至現場
    稽查，發現原告排放廢污水於地面水體，經取樣檢驗結果，
    化學需氧量為九六五ｍｇ／Ｌ，未符合放流水標準，超過水
    污染防治法化學需氧量標準值六００ｍｇ／Ｌ之規定，依現
    場制作水污染稽查記錄記載略以：「．．．於放流口採水樣
    乙組（檢驗ＣＯＤ）已拍照並依規定保存送驗。」有該稽查
    記錄附於原處分卷可稽，且有現場稽查照片、及環保局水質
    檢驗報告足佐，原告違章情節已甚明確。原告空言主張其豬
    舍面積廣大，排水溝設備良好清洗乾淨，排泄污水處理適當
    ，應無污水處理不當之情云云，洵無可採。又依行政院環保
    署九十二年十一月二十六日環署水字第０九二００八四七八
    六號令修正發布之放流水標準第二條修正說明：「畜牧業（
    一）化學需氧量修正說明：（１）以現行二五０ｍｇ／Ｌ管
    制養豬廢水，約有六０％不符合最大限值，並經調查結果指
    出，有九三％以上的養豬業設置農委會輔導之三段式廢水處
    理設施，但約有百分之九０以上並未正常操作；爰考量管制
    標準需具可執行性，始能達到管制的目的，爰務實修正。
    （２）另經委託專家學者研究指出，一般養豬業之困難，在
    於操作控制微生物有效分解溶解性化學需氧量，並經調查，
    受輔導之養豬場設置三段式廢水處理設施操作下，八０％能
    符合之水質為六００ｍｇ／Ｌ，餘二０％則宜透過廠內改善
    、調整操作參數，提昇操作技巧，加以符合管制標準。故考
    量以正常操作三段式廢水處理設施能達之水質，作為管制標
    準。」環保署於修正放流水標準時，已兼具考量削減污染及
    法令可執行性，務實修正畜牧業之化學需氧量最大限值為６
    ００ｍｇ／Ｌ，原告對其所排放之廢水，本即負有應符合放
    流水標準之義務，然原告排放廢水於地面水體，經取樣檢驗
    結果化驗化學需氧量為九六五ｍｇ／Ｌ，未符合放流水標準
    ，自係違反水污染防治法第七條第一項之規定，已甚明確。
    又按「人民違反法律上之義務而應受行政罰之行為，法律無
    特別規定時，雖不以出於故意為必要，仍須以過失為其責任
    條件。但應受行政罰之行為，僅須違反禁止規定或作為義務
    ，而不以發生損害或危險為其要件者，推定為有過失，於行
    為人不能舉證證明自己無過失時，即應受處罰。」為司法院
    釋字第二七五號解釋所明釋。本件原告經營養豬場飼養豬隻
    ，則原告對於排放廢水於地面水體時應符合放流水標準之規
    定，本即有注意之義務，此亦為原告所能注意，而原告卻未
    注意，是原告排放之廢水不符合放流水標準之情形，縱無故
    意，亦有應注意、並能注意而疏未注意之過失，是原告違反
    水污染防治法第七條第一項規定，即堪認定。且該違章責任
    尚不因原告經濟狀況而予免責，原告爭執其不應受罰云云，
    實無足採。
六、綜上所述，原告之主張均無可採。被告以原告違反水污染防
    治法第七條第一項規定，依同法第四十條規定據以裁處六萬
    元罰鍰，即屬有據，訴願決定予以維持，亦無不合。原告提
    起本件訴訟，求為撤銷訴願決定及原處分，為無理由，應予
    駁回。又本件屬簡易事件，故不經言詞辯論為之。
七、據上論結，本件原告之訴為無理由，依行政訴訟法第二百三
    十三條第一項、第二百三十六條、第一百九十五條第一項後
    段、第九十八條第三項前段，判決如主文。
中　　華　　民　　國　九十四　年　　七　　月　二十七　日
                  第二庭      法  官  蘇秋津
以上正本係照原本作成。
如不服本判決，應於送達後二十日內，向本院提出上訴狀並表明
上訴理由，如於本判決宣示後送達前提起上訴者，應於判決送達
後二十日內補提上訴理由書（須按他造當事人人數附繕本）。
提起上訴應預繳送達用雙掛號郵票七份（每份三十四元）。
中　　華　　民　　國　九十四　年　　七　　月　二十七　日
　　　　　　　　　　　　　　　書記官  陳嬿如
附註:
行政訴訟法第二百三十五條（第一項、第二項）:
對於適用簡易程序之裁判提起上訴或抗告，須經最高行政法院之
許可。
前項許可，以訴訟事件所涉及之法律見解具有原則性者為限。
